【裁判字號】    98,訴,148
【裁判日期】    990409
【裁判案由】    違反森林法等
【裁判全文】
臺灣宜蘭地方法院刑事判決               98年度訴字第148號
公  訴  人  臺灣宜蘭地方法院檢察署檢察官
被      告  辛○○
選任辯護人  包漢銘律師
被      告  癸○○
            丁○○
            辰○○
            乙○○
            丑○○
            庚○○
            子○○
            己○○
            丙○○
            卯○○
            寅○○
            林永申
上  一  人
選任辯護人  林國漳律師
上列被告等因違反森林法等案件，經檢察官提起公訴（98年度偵
字第437、438、1122、1162、1163、1164號）及追加起訴（98年
度偵字第1163、1164號），本院判決如下：
    主  文
辛○○共同犯森林法第五十二條第一項第四、六款之竊取森林主
產物罪，處有期徒刑參年，併科罰金新台幣參佰壹拾肆萬玖仟貳
佰陸拾元，罰金如易服勞役，以罰金總額與一年之日數比例折算
，扣案如附表編號一所示之物沒收；又共同犯水土保持法第三十
二條第一項前段之非法開發致水土流失罪，處有期徒刑拾月，扣
案如附表編號一所示之物沒收；又共同犯森林法第五十二條第二
項之竊取森林主產物未遂罪，處有期徒刑伍月，扣案如附表編號
二所示之物均沒收；又共同犯水土保持法第三十二條第四項之非
法開發致水土流失未遂罪，處有期徒刑伍月，扣案如附表編號二
所示之物均沒收。應執行有期徒刑肆年，併科罰金新台幣參佰壹
拾肆萬玖仟貳佰陸拾元，罰金如易服勞役，以罰金總額與一年之
日數比例折算，扣案如附表所示之物均沒收。
癸○○共同犯森林法第五十二條第一項第四、六款之竊取森林主
產物罪，處有期徒刑貳年，併科罰金新台幣參佰壹拾肆萬玖仟貳
佰陸拾元，罰金如易服勞役，以罰金總額與一年之日數比例折算
，扣案如附表編號一所示之物沒收；又共同犯水土保持法第三十
二條第一項前段之非法開發致水土流失罪，處有期徒刑陸月，扣
案如附表編號一所示之物沒收；又共同犯森林法第五十二條第二
項之竊取森林主產物未遂罪，處有期徒刑肆月，扣案如附表編號
二所示之物均沒收；又共同犯水土保持法第三十二條第四項之非
法開發致水土流失未遂罪，處有期徒刑肆月，扣案如附表編號二
所示之物均沒收。應執行有期徒刑貳年拾月，併科罰金新台幣參
佰壹拾肆萬玖仟貳佰陸拾元，罰金如易服勞役，以罰金總額與一
年之日數比例折算，扣案如附表所示之物均沒收。
辰○○共同犯森林法第五十二條第一項第四、六款之竊取森林主
產物罪，累犯，處有期徒刑貳年貳月，併科罰金新台幣參佰壹拾
肆萬玖仟貳佰陸拾元，罰金如易服勞役，以罰金總額與一年之日
數比例折算，扣案如附表編號一所示之物沒收；又共同犯水土保
持法第三十二條第一項前段之非法開發致水土流失罪，累犯，處
有期徒刑柒月，扣案如附表編號一所示之物沒收。應執行有期徒
刑貳年陸月，併科罰金新台幣參佰壹拾肆萬玖仟貳佰陸拾元，罰
金如易服勞役，以罰金總額與一年之日數比例折算，扣案如附表
編號一所示之物沒收。
丁○○共同犯森林法第五十二條第一項第四、六款之竊取森林主
產物罪，處有期徒刑貳年，併科罰金新台幣參佰壹拾肆萬玖仟貳
佰陸拾元，罰金如易服勞役，以罰金總額與一年之日數比例折算
，扣案如附表編號一所示之物沒收。
乙○○共同犯森林法第五十二條第一項第四、六款之竊取森林主
產物罪，處有期徒刑貳年，併科罰金新台幣參佰壹拾肆萬玖仟貳
佰陸拾元，罰金如易服勞役，以罰金總額與一年之日數比例折算
，扣案如附表編號一所示之物沒收。
庚○○共同犯森林法第五十二條第一項第四、六款之竊取森林主
產物罪，累犯，處有期徒刑壹年貳月，併科罰金新台幣參佰壹拾
肆萬玖仟貳佰陸拾元，罰金如易服勞役，以罰金總額與一年之日
數比例折算，扣案如附表編號一所示之物沒收。
寅○○共同犯森林法第五十二條第一項第四、六款之竊取森林主
產物罪，累犯，處有期徒刑拾壹月，併科罰金新台幣參佰壹拾肆
萬玖仟貳佰陸拾元，罰金如易服勞役，以罰金總額與一年之日數
比例折算，扣案如附表編號一所示之物沒收。
卯○○共同犯森林法第五十二條第一項第四、六款之竊取森林主
產物罪，累犯，處有期徒刑拾壹月，併科罰金新台幣參佰壹拾肆
萬玖仟貳佰陸拾元，罰金如易服勞役，以罰金總額與一年之日數
比例折算，扣案如附表編號一所示之物沒收。
丑○○共同犯森林法第五十二條第一項第四、六款之竊取森林主
產物罪，累犯，處有期徒刑拾壹月，併科罰金新台幣參佰壹拾肆
萬玖仟貳佰陸拾元，罰金如易服勞役，以罰金總額與一年之日數
比例折算，扣案如附表編號一所示之物沒收；又共同犯森林法第
五十二條第二項之竊取森林主產物未遂罪，累犯，處有期徒刑肆
月，扣案如附表編號二所示之物均沒收。應執行有期徒刑壹年壹
月，併科罰金新台幣參佰壹拾肆萬玖仟貳佰陸拾元，罰金如易服
勞役，以罰金總額與一年之日數比例折算，扣案如附表所示之物
均沒收。
子○○共同犯森林法第五十二條第二項之竊取森林主產物未遂罪
，處有期徒刑參月，如易科罰金，以新台幣壹仟元折算壹日，扣
案如附表編號二所示之物均沒收。
己○○共同犯森林法第五十二條第二項之竊取森林主產物未遂罪
，累犯，處有期徒刑肆月，如易科罰金，以新台幣壹仟元折算壹
日，扣案如附表編號二所示之物均沒收；又共同犯水土保持法第
三十二條第四項之非法開發致水土流失未遂罪，累犯，處有期徒
刑肆月，如易科罰金，以新台幣壹仟元折算壹日，扣案如附表編
號二所示之物均沒收。應執行有期徒刑陸月，如易科罰金，以新
台幣壹仟元折算壹日，扣案如附表編號二所示之物均沒收。
丙○○共同犯森林法第五十二條第二項之竊取森林主產物未遂罪
，處有期徒刑參月，如易科罰金，以新台幣壹仟元折算壹日，扣
案如附表編號二所示之物均沒收。
林永申故買贓物，處有期徒刑陸月，如易科罰金，以新台幣壹仟
元折算壹日。
    犯 罪 事 實
一、辛○○結夥癸○○、丁○○、丑○○、辰○○與乙○○共同
    基於意圖為自己不法所有而竊取森林主產物之犯意聯絡，先
    於民國97年11月初，由辛○○指示丁○○帶同辰○○至宜蘭
    縣大同鄉茂安村石頭溪上游之國有林班地勘察該處地形是否
    適合開挖道路，經辰○○查看合適後，辛○○即要求癸○○
    、丑○○、辰○○、乙○○於97年11月8日，一同前往上開
    地點共同竊取森林主產物扁柏，並由辛○○提供日立牌PC22
    0型挖土機1部、由癸○○提供承租之不詳廠牌120型之挖土
    機一部至上開地點作為竊取扁柏之犯罪工具。又辛○○、癸○○、辰○○3人明知未經管理機關行政院農業委員會林務
    局羅東林區管理處之同意或許可，不得在宜蘭縣大同鄉茂安
    村石頭溪河床太平山事業區第29林班地往上游至第34林班地
    擅自開發，為能順利竊得上開國有林木，竟基於共同之犯意
    ，由辛○○指示癸○○、辰○○輪流駕駛上開挖土機，沿石
    頭溪河床太平山事業區第29林班地往上游至第34林班地，擅
    自開挖道路，破壞原有地表，使表土裸露無任何植被，新闢
    道路間多處嚴重崩塌，土石流落至下邊坡，致生水土流失。
    辛○○並指示丑○○負責山上補給、採買及把風之工作、乙○○負責砍伐生立木之工作，丁○○則於97年11月底，依辛○○指示至上述地點查看癸○○等人工作進度並為指揮、調
    度，癸○○、丁○○、丑○○、辰○○與乙○○於上揭地點
    砍伐扁柏生立木7株及枯倒木2株完畢後，即共同將9支扁柏
    【案發當時山價合計新台幣（下同）1,574,630元】，以鋼
    索綑綁固定，並以挖土機拖拉至石頭溪第四攔沙壩附近以土
    石覆蓋，以備日後運出，掩埋完成後即於97年12月上旬某日
    暫時返家，工作所用之日立牌PC220型挖土機1部則於97年12
    月15日由辛○○指示不知情之朱睿彬以拖車載運下山。迨至
    97年12月20日晚上8時許，辛○○又夥同丁○○，接續前揭
    竊取森林主產物之犯意聯絡，另邀集庚○○、戊○○（業經
    本院通緝中）、寅○○、卯○○基於前揭竊取森林主產物之
    犯意聯絡，由辛○○先向戊○○租用挖土機1台後，指示丁○○操作該挖土機，在上開掩埋扁柏9支之地點，將扁柏挖
    出，並以鋼索捆綁為4、5支1捆，由挖土機拖拉至附近位於
    蘭陽溪之嘉蘭菜園區，再裝載至庚○○所駕駛車號890-JB號
    大貨車上，復由辛○○駕駛挖土機返回上開掩埋木材地點，
    由丁○○、辛○○以相同方法再將所餘之木材拖至嘉蘭菜區
    ，再由辛○○指示不詳姓名年籍之成年人駕駛大貨車將上開
    木材載運至蘭陽大橋附近宜蘭五結鄉之某空地置放，上開2
    次搬運工作由卯○○、寅○○擔任把風。置於庚○○所駕駛
    之第一批木材即逕由庚○○於97年12月21日凌晨，搭載辛○○載運至嘉義市東區許厝庄仔8號「合詰木業有限公司」卸
    貨。復於翌日凌晨返回宜蘭後，再度由辛○○乘坐庚○○之
    大貨車至蘭陽大橋附近宜蘭五結鄉之某空地載運第二批木材
    至嘉義，並由不知情之陳錫泉駕車搭載寅○○、丁○○前往
    「合詰木業有限公司」商談木材出售事宜。辛○○於97年12
    月22日上午6時許，在嘉義市東區許厝庄仔8號「合詰木業有
    限公司」，將上開扁柏9支出售予甲○○（另由檢察官為緩
    起訴處分）。林永申明知上開扁柏9支係屬來路不明之贓物
    ，竟仍基故買贓物之犯意，於同日下午3時許，至上開「合
    詰木業公司」，以2,350,000元之價格向甲○○購買，先支
    付1,000,000後，由「合詰木業有限公司」將上開扁柏9支載
    往林永申位於臺南縣麻豆鎮麻豆口1-1號「農林木業有限公
    司」交付。嗣經警循線於97年12月25日上午12時35分許，持
    搜索票在林永申位於臺南縣麻豆鎮麻豆口1-1號「農林木業
    有限公司」內起獲上開扁柏9支而查獲，另扣得辛○○所有
    供渠等開挖道路及竊取國有林木所用之日立牌PC220型挖土
    機1台。
二、辛○○、癸○○與丑○○於上開案件經檢警查獲偵辦中，仍
    不知悛悔，復於98年1月14日晚間10時許，結夥壬○○（業
    經本院通緝中）、子○○、己○○、丙○○共同基於意圖為
    自己不法所有而竊取森林主產物之犯意聯絡，前往宜蘭縣大
    同鄉茂安村石頭溪上游太平山事業區第30林地班，竊取森林
    主產物扁柏枯倒木及漂流木。又辛○○、癸○○、己○○明
    知未經管理機關行政院農業委員會林務局羅東林區管理處之
    同意或許可，不得在宜蘭縣大同鄉茂安村石頭溪河床太平山
    事業區第29林班地往上游至第30林班地擅自開發，為能順利
    竊得上開國有林木，竟基於共同之犯意，由辛○○、癸○○
    、己○○輪流駕駛癸○○所租用之200型挖土機，沿石頭溪
    河床太平山事業區第29林班地往上游至第30林班地擅自開挖
    、開設道路約400公尺，惟尚未致生水土流失。辛○○指示
    壬○○、子○○、丙○○著手蒐尋漂流木，丑○○負責採買
    食物。嗣於98年1月16日下午2時許，渠等尚在蒐尋枯倒木及
    漂流木時，即為警在宜蘭縣大同鄉茂安村石頭溪內約3公里
    處查獲，並扣得上開200型挖土機1台、挖土機鑰匙1支、辛○○所有供本件犯行所用之鍊鋸1組、望遠鏡1架、無線電3
    具、無線電備用電池3顆。
三、案經宜蘭縣政府警察局暨宜蘭縣政府警察局三星分局報請台
    灣宜蘭地方法院檢察署檢察官偵查起訴及追加起訴。
    理  由
一、按被告以外之人於審判外之言詞或書面陳述，除法律有規定
    者外，不得作為證據。又被告以外之人於審判外之陳述，雖
    不符合同法第159條之1至第159條之4之規定，但經當事人於
    審判程序同意作為證據，法院審酌該言詞陳述或書面陳述作
    成之情況，認為適當者，亦得為證據，刑事訴訟法第159條
    第1項定有明文。本院以下所採用被告以外之人（含共同被
    告）於審判外之言詞陳述，當事人於本院準備程序及審判期
    日中均表示同意做為審理資料，本院審酌上開證據資料製作
    時之情況，尚無違法不當之瑕疵，亦認為以之作為證據應屬
    適當，依刑事訴訟法第159條之5規定，認前揭證據資料均有
    證據能力，合先敘明。
二、犯罪事實一部分：
（一）訊據被告辛○○、癸○○、辰○○、丁○○、乙○○、庚○○、丑○○對於在森林內各司分工，而盜伐、搬運森林
      主產物等主要事實，在警詢、偵查及本院審理時均坦承不
      諱，且渠等所供述情節互核大致相符。被告辛○○使用其
      所有挖土機PC220型掩埋木材完成後即由朱睿彬拖運下山
      等情，有證人朱睿彬於警詢之證述可參，復有監視器翻拍
      畫面照片2紙在卷可查。被告辛○○於97年12月20日至21
      日向戊○○租用挖土機2日等情，復有被告戊○○（通緝
      中）於警詢、偵查及本院之供述可參。又本件在太平山事
      業區第34林班地遭竊森林主產物生立木7株、枯倒木2株，
      合計山價為1,574,630元等森林被害情形，有告訴代理人
      周真坪於警詢之指述、森林被害告訴書、森林主副產物被
      害價格（山價）查定書、羅東林區管理處太平山工作站針
      一級生立木被害數量明細表、針一級木被害利用材積及總
      售價計算表、林產處分生產費用查定明細表、羅東林區管
      理處太平山工作站取締盜伐竊取案會勘紀錄、太平山事業
      區第34林班國有林木扁柏被害盜伐現場位置圖、太平山事
      業區第34林班扁柏盜伐現場照片、查獲遭竊之生立木（檜
      木）照片數十幀在卷可參。再者，被告辛○○、癸○○、
      辰○○共同以挖土機開闢道路之事實，業據被告辛○○、
      癸○○、辰○○及丁○○供述綦詳，且經檢察官現場勘驗
      ，結果為：沿著石頭溪下游往上游行走，走至開闢道路現
      場位置圖所示之第30林班地起點座標X294432、Y0000000
      時是林班地所無之新闢道路，一直開闢至現場位置圖所示
      終點座標X293851、Y0000000，在終點位置設有7株扁柏生
      立木遭砍伐。開闢道路之起點至終點間，沿路有被告辛○○等人所搭設之工寮所遺留下的帳棚，以及裁剪扁柏遺留
      之殘材、木屑3處，沿路道路都是完全裸露沒有任何植被
      ，而且該處並無舊有之林道，新闢道路間也多處嚴重崩塌
      ，土石流落至下邊坡，有土石流失之情形，有台灣宜蘭地
      方法院檢察署檢察官勘驗筆錄在卷可參（98年度偵字第43
      7卷第175頁），復有照片56幀附卷可稽（警一卷第201頁
      至228頁）。是被告辛○○、癸○○、辰○○開闢有致生
      水土流失之情形應堪認定。復且，被告辛○○、丁○○、
      癸○○、辰○○、乙○○、丑○○、卯○○、寅○○、庚○○等人於97年11月至12月間在森林內從事盜採工作互為
      聯繫之情形，復有通聯調閱查詢單數份附卷可稽，並有證
      人黃嘉性、藍聖凱於警詢之證述可參。此外，另有被告辛○○所有開挖道路及竊取國有林木所用之日立牌PC220型
      挖土機1台扣案足憑。
（二）至被告辰○○雖辯稱：伊僅是因被告癸○○邀請而受僱上
      山工作，不知是違法云云；被告乙○○亦辯稱：伊因家計
      困難始與被告辰○○一同前往山上工作，其他被告稱工作
      是合法的云云。惟查，前揭竊取森林主產物之工作，非一
      、二日得竟其功，所涉分工複雜，所需經費非低、工作地
      點為森林、工作時間多於於深夜，且所砍伐者為扁柏之珍
      貴樹種等與尋常工作有異之情節，被告辰○○、乙○○豈
      有不知之理。被告辰○○、乙○○上開辯解，實屬無稽，
      不足採信。
（三）又被告卯○○矢口否認上開犯行，辯稱：伊因被告辛○○
      之通知而上山，原來以為是撿拾漂流木，後來發現是砍伐
      生立木，不敢參與，適被告丁○○腳痛，就載被告丁○○
      下山云云。另被告寅○○矢口否認上開犯行，辯稱：伊全
      未參與本件犯行，被告辛○○也未曾要伊把風云云。經查
      ，被告辛○○於警詢時即已供稱：有僱用被告卯○○、寅
      ○○負責把風、掃路等語明確（警一卷第35頁）；於偵查
      中亦證稱：被告卯○○、寅○○在97年12月20日當天晚上
      有在公路上把風，幫伊看有無查緝人員，因為是朋友，所
      以找他們幫忙等語明確（98年度偵字第437卷第197頁）；
      於本院初次調查時亦供述：出貨的那天卯○○是在公路上
      把風，不是在工作現場等語明確（本院卷一第45頁）。又
      被告丁○○於警詢及偵查亦均曾供稱：被告卯○○負責把
      風（警一卷第144頁、98年度偵字第437卷第202頁）。再
      者，被告庚○○於警詢時供稱：97年12月21日凌晨2時至
      嘉蘭菜區載運木材時，現場有辛○○、丁○○、卯○○。
      至於隨伊一同押運木材至嘉義縣裝卸木材之人，有辛○○
      、丁○○、寅○○等語（警二卷第74至75頁）；於偵查中
      亦明確證稱：97年12月20日晚上有看到被告卯○○在現場
      把風等語。另外被告辛○○供述被告寅○○所使用之行動
      電話號碼為00000000000號，在97年12月20日晚上至97年1
      2月21日凌晨2時許所在基地台位置宜蘭縣大同鄉茂安村志
      航巷1-1號屋頂，適與被告辛○○所用0000000000號行動
      電話在97年12月21日上午4時許所在基地台位置宜蘭縣大
      同鄉茂安村志航巷1-1號屋頂相同。足以佐證被告寅○○
      確有在場把風之事實。至被告辛○○於本院審理中改稱被
      告、卯○○並未參與把風，伊事前請該2人把風，惟屆期
      該2人並未到場云云，被告庚○○亦於本院審理時證稱當
      時天色昏暗，沒有看到被告卯○○在場把風云云；被告丁○○於偵查中證稱未見被告寅○○云云，而為被告卯○○
      、寅○○有利之證述。惟查，被告卯○○、寅○○與被告
      辛○○、丁○○、庚○○並無怨隙，與被告辛○○更有朋
      友關係，則被告辛○○、丁○○、庚○○於警詢及偵查中
      自無一致無故誣指被告卯○○、寅○○參與本件犯行之理
      。又被告寅○○事後復且隨同被告辛○○南下至嘉義，為
      被告寅○○自承不諱，且有被告辛○○、丁○○、證人陳
      錫泉之證述可參，所得贓款其中有25萬元由被告辛○○用
      以清償被告寅○○，其中145萬則清償被告寅○○之友人
      ，業據被告辛○○供述綦詳，被告寅○○亦未否認上情，
      顯見被告寅○○其參與程度不低。是被告卯○○、寅○○
      確有參與本件犯行之事實可堪認定。被告卯○○、寅○○
      上開辯解，及被告辛○○、庚○○、丁○○上開對被告卯
      ○○、寅○○有利之證述，為卸責及迴護之詞，不足採信
      。
（四）被告林永申矢口否認有何故買贓物之犯行，辯稱：伊係向
      合法木材商甲○○購買，不知上開木材為盜贓物云云。惟
      查，上開扁柏9支由被告辛○○於97年12月21日上午及22
      日上午運至甲○○所經營之「合詰木業有限公司」後，於
      97年12月22日下午被告林永申即前來看木材並以235萬元
      購買，先支付100萬元等情，業據被告林永申坦承不諱，
      且有甲○○於警詢之供述、證人王德隆於警詢之證述可參
      ，復有統一發票及華南商業銀行匯款回條聯各1紙附卷可
      稽。
      被告林永申雖辯稱不知木材為盜採之贓物云云，惟查，被
      告林永申為木材商，從事木材買賣達30年，此為被告林永
      申自承不諱，則對於所購買木材來源應有能力辨認。又證
      人甲○○於本院審理時證稱：伊經營木材買賣達20年，知
      道這些木頭不是進口的，是台灣的檜木，被告辛○○請伊
      先買下來，嗣後被告林永申會來看木材，且當場打電話給
      被告林永申，被告林永申在電話中亦向伊陳述會來看木材
      。在被告辛○○卸下木材後，當天下午被告林永申就來看
      木材，並以235萬元之價格買受該批木材，先支付伊100萬
      元，其餘待事後請款等語明確。則甲○○經營木材20年，
      對於辨識木材是否台灣檜木毫無困難，被告林永申既有30
      年之經驗，焉有不知之理。且被告林永申與甲○○買賣過
      程中，全無向甲○○索取來源證明之舉，即遽以高達235
      萬元之價格，向甲○○買受木材，足見被告林永申明知為
      贓物而為買受。被告林永申上開辯解，為卸責之詞，不足
      採信。綜上，事證明確，被告辛○○、癸○○、辰○○、
      丁○○、乙○○、庚○○、丑○○、卯○○、寅○○、林
      永申就犯罪事實一之犯行應堪認定。
三、犯罪事實二部分：
（一）訊據被告辛○○、癸○○、子○○、己○○、丙○○對於
      上揭時地蒐尋國有林木之枯倒木及漂流木等犯行均坦承不
      諱，己○○就上揭時地未經同意或許可即擅自於國有林地
      內開闢道路之犯行亦坦承不諱，被告辛○○、癸○○則否
      認有開挖道路違反水土保持法之犯行，辛○○辯稱：伊未
      開挖道路，只有順著溪床一直走進去，將路邊的大小石頭
      搬開云云；被告癸○○則辯稱：道路是辛○○與己○○開
      挖的，伊未開挖，因伊不會在山區內開怪手云云。被告丑
      ○○則否認有著手竊取漂流木之犯行，辯稱：伊僅係接獲
      被告辛○○之電話要伊上山為被告辛○○等人採買食物，
      尚未參與本件搜尋枯倒木及漂流木之犯行云云。
（二）經查，被告辛○○、癸○○、子○○、己○○、丙○○、
      對於上揭時地搜尋國有林木之枯倒木及漂流木等犯行，於
      警詢、偵查及本院審理時均坦承不諱，且有被告壬○○（
      通緝中）於警詢、偵查及本院審理時之供述可參。又被告
      辛○○、癸○○有與被告己○○共同開挖道路，且係辛○○、癸○○稱因往神木區（即棲蘭神木園區）上面有1、2
      塊漂流木，所以才開始往上開挖等情，業據被告己○○供
      述明確。且本件係被告辛○○、癸○○2人提議至上址竊
      取國有林木，由辛○○指示被告子○○、己○○、丙○○
      、壬○○一同上山蒐尋漂流木以竊取之，另由癸○○提供
      挖土機以開闢道路，被告己○○即依指示開挖道路等情，
      亦據被告子○○、己○○、丙○○、壬○○供述綦詳。再
      者，被告辛○○、癸○○、己○○開挖道路之情形，業據
      檢察官到場勘驗，結果為：自34林班地，往下走至30林班
      地，自座標X295072、Y0000000起至終點X294690、Y00000
      00止，為被告辛○○、癸○○第二次欲盜採檜木之現場，
      原係河川之河道，現已成為便道，均為怪手開挖的痕跡等
      情，有台灣宜蘭地方法院檢察署檢察官勘驗筆錄在卷可查
      ，雖未有致生水土流失之跡證，惟已足認被告辛○○、癸○○與己○○確有開挖道路違反水土保持法之犯意聯絡及
      行為分擔，是其等上開所辯，實係推諉之詞，不足採信。
（三）被告丑○○固以上詞置辯，惟查，被告丑○○前已參與被
      告辛○○集團於97年11月至12月間竊取森林主產物之犯行
      ，負責在森林內煮食之工作。則被告丑○○對於被告辛○○再度鳩集多人前往石頭溪之目的，應知之甚詳。再者，
      被告辛○○、子○○、及壬○○亦均稱被告丑○○於98年
      1月16日上午送食物上山等語明確（98年度偵字第437卷第
      143頁、第136頁、第133頁），則被告丑○○即使在客觀
      上未為著手蒐尋漂流木或枯倒木之行為，惟既係以共犯之
      意思參與本件犯行，仍應以共同正犯論處。被告丑○○上
      開辯詞，為不足採。
（四）此外，另有被告癸○○所租用竊取林木之犯罪工具200型
      挖土機1台、被告辛○○所有供本件犯行所用之鍊鋸1組、
      無線電3具、無線電備用電池3顆及望遠鏡1支扣案足憑。
      事證明確，被告辛○○、癸○○、子○○、己○○、丙○○、丑○○之犯行亦均堪認定。
四、查扁柏係森林之主產物，按森林法上所稱「森林主產物」，
    依森林法第3條及行政院農業委員會訂定之國有林產物處分
    規則第3條等規定，係指林地內生立、枯損、倒伏之竹木及
    餘留之根株、殘材，故竊取林地內枯倒之竹木，應論以竊取
    森林主產物罪，而不能論以普通刑法上之竊盜罪名（最高法
    院82年度台上字第1633號判決意旨參照）。就犯罪事實一部
    分，核被告辛○○、癸○○、辰○○、丁○○、乙○○、庚○○、寅○○、卯○○、丑○○所為，均係犯森林法第52條
    第1項第4、6款之結夥2人以上、為搬運贓物使用車輛竊取森
    林主產物罪；被告辛○○、癸○○、辰○○另犯水土保持法
    第32條第1項之非法開發致水土流失罪；被告林永申係犯刑
    法第349條第2項之故買贓物罪。就犯罪事實二部分，被告辛○○、癸○○、己○○、丙○○、子○○、丑○○係犯森林
    法第52條第2項、第1項第4款之結夥2人以上竊取森林主產物
    未遂罪；被告辛○○、癸○○、己○○另犯水土保持法第32
    條第4項、第1項非法開發致水土流失未遂罪。被告辛○○、
    癸○○、辰○○、丁○○、乙○○、庚○○、寅○○、卯○○、丑○○、不詳姓名年籍之成年人與通緝中之戊○○就犯
    罪事實一森林法第52條第1項第4、6款之犯行；被告辛○○
    、癸○○、辰○○就犯罪事實一水土保持法第32條第1項之
    犯行；被告辛○○、癸○○、丑○○、己○○、丙○○、子
    ○○與通緝中之壬○○就犯罪事實二森林法第52條第2項、
    第1項第4款之犯行；被告辛○○、癸○○、己○○就犯罪事
    實二水土保持法第32條第4款、第1項之犯行，各有犯意之聯
    絡及行為之分擔，分別均為共同正犯。被告辛○○、癸○○
    、丑○○、己○○、丙○○、子○○所犯上開未遂罪部分，
    均依刑法第25條第2項之規定減輕之。被告辛○○、癸○○
    、辰○○、丑○○、己○○所犯上開數罪間，犯意各別，罪
    名有異，應各予分論併罰。被告辰○○前因竊盜案件，前經
    法院判決判處有期徒刑9月確定，於95年7月14日縮刑期滿執
    行完畢；被告卯○○前因毒品危害防制條例案件，經法院判
    決判處有期徒刑6月確定，於97年5月27日易科罰金執行完畢
    ；被告丑○○前因竊盜案件，前經法院判決判處有期徒刑4
    月確定，經減刑為有期徒刑2月，於96年9月20日易科罰金執
    行完畢；被告庚○○因違反森林法案件，前經法院判決判處
    有期徒刑5月確定，於96年3月29日易科罰金執行完畢；被告
    己○○前因過失致死及公共危險案件，經判決判處應執行有
    期徒刑9月確定，於94年6月30日縮刑期滿執行完畢；被告寅
    ○○前因傷害案件，經法院判決判處有期徒刑3月，減為有
    期徒刑1月15日，於97年7月16日易科罰金執行完畢，各有台
    灣高等法院被告前案紀錄表1份在卷足憑，渠等於5年內故意
    再犯本件有期徒刑以上之罪，核均屬累犯，各依刑法第47條
    第1項之規定加重其刑，被告丑○○、己○○部分，並與前
    揭未遂犯部分先加重後減輕之。爰審酌被告辛○○、癸○○
    係竊取森林主產物及違反水土保持法之主謀，於本案犯罪事
    實一經檢警偵查中，又再犯犯罪事實二之犯行，足見其等惡
    性非輕，而其等僅為一已私利，蔑視國家對森林資源之保護
    ，所盜取之林木扁柏生立木之數量多達7株，其中胸徑少則7
    0公分、多達100公分，為大自然已孕育數百年之珍貴資源，
    所竊得森林主產物扁柏之山價合計高達1,574,630元，使國
    土嚴重遭受破壞，應予嚴懲，被告辰○○、丁○○、乙○○
    雖受僱參與本件犯行，惟渠等均有著手砍伐林木，惡性非輕
    ，被告庚○○載運贓物，亦不容輕貸，被告寅○○、卯○○
    、丑○○參與程度較輕，被告辛○○、癸○○、辰○○、己○○破壞水土保持之情節，被告子○○、丙○○僅共同竊與
    竊取森林主產物未遂，犯行較輕，被告林永申為圖利而故買
    贓物，各對森林保育與國家財產造成損害之程度，及渠等各
    別生活狀況、智識程度、犯罪後坦承部分或全部犯行等一切
    情狀，分別量處如主文所示之刑，併就辛○○、癸○○、辰
    ○○、丁○○、乙○○、庚○○、寅○○、卯○○、丑○○
    各併科處贓額2倍之罰金3,149,260元（1,574,630×2＝3,14
    9,260），並諭知罰金易服勞役之折算標準。另就被告己○○、丙○○、子○○、林永申所處有期徒刑部分諭知易科罰
    金之折算標準，再就被告辛○○、癸○○、辰○○、丑○○
    、己○○定其應執行刑後，並就被告辛○○、癸○○、辰○○、丑○○諭知罰金易服勞役之折算標準，暨就己○○諭知
    易科罰金之折算標準。扣案之日立牌ＰC220型挖土機1台（
    附表編號一）、挖土機鑰匙1支、鍊鋸1組、望遠鏡1架、無
    線電3具、無線電備用電池3顆（附表編號二），係供犯罪所
    用之物，且為被告辛○○所有，業據被告辛○○、癸○○供
    承在卷，依刑法第38條第1項第2款宣告沒收。至扣案之200
    型挖土機1台，為被告癸○○向他人租用，業據癸○○提出
    租約1份在卷可查；行動電話6支，為被告等個人通訊用品，
    爰均不予宣告沒收。
據上論斷，應依刑事訴訟法第299條第1項前段，森林法第52條第
1項第4、6款、第2項，水土保持法第32條第1項、第4項，刑法第
11條前段、第28條、第349條第2項、第25條、第47條第1項、第4
1條第1項前段、第42第5項前段、第51條第5款、第38條第1項第2
款判決如主文。
本案經檢察官張立言到庭執行職務
中    華    民    國    99    年    4     月    9     日
                  刑事第三庭  審判長法  官  黃永勝
                                    法  官  陳映佐
                                    法  官  謝佩玲
以上正本證明與原本無異。
如不服本判決應於收受本判決後10日內向本院提出上訴書狀，並
應敘述具體理由。若未敘述理由者，應於上訴期間屆滿後20日內
向本院補提理由書狀（均須按他造當事人之人數附繕本）。
                                    書記官  李玉雲
中    華    民    國    99    年    4     月    9     日
附表
┌─┬─────────────┐
│編│  沒 收 物                │
│號│                          │
├─┼─────────────┤
│一│日立牌ＰC220型挖土機壹台  │
│  │                          │
├─┼─────────────┤
│二│挖土機鑰匙壹支            │
│  │鍊鋸壹組                  │
│  │望遠鏡壹架                │
│  │無線電參具                │
│  │無線電備用電池參顆        │
└─┴─────────────┘
附錄本案論罪科刑法條全文：
森林法第52條第1項第4款、第6款、第2項
竊取森林主、副產物而有左列情形之一者，處六月以上五年以下
有期徒刑，併科贓額二倍以上五倍以下罰金：
四、結夥二人以上或僱使他人犯之者。
六、為搬運贓物，使用牲口、船舶、車輛，或有搬運造材之設備
    者。
前項未遂犯罰之。
水土保持法第32條第1項、第4項
在公有或私人山坡地或國、公有林區或他人私有林區內未經同意
擅自墾殖、占用或從事第八條第一項第二款至第五款之開發、經
營或使用，致生水土流失或毀損水土保持之處理與維護設施者，
處六個月以上五年以下有期徒刑，得併科新台幣六十萬元以下罰
金。但其情節輕微，顯可憫恕者，得減輕或免除其刑。
第一項未遂犯罰之。
中華民國刑法第349條第2項
搬運、寄藏、故買贓物或為牙保者，處5年以下有期徒刑、拘役
或科或併科1千元以下罰金。

司法院資訊處製作；財團法人民間司法改革基金會備份。
